臺灣雲林地方法院刑事判決　　　　　　　　　　　　　九十三年度訴字第六九七號
　　公　訴　人　臺灣雲林地方法院檢察署檢察官
　　被　　　告　乙○○
右列被告因違反政府採購法案件，經檢察官提起公訴（九十三年度偵字第七九０號）
，被告就被訴事實為有罪之陳述，經本院合議庭裁定依簡式審判程序審理，本院判決
如左：
    主  文
乙○○共同意圖獲取不當利益，而以協議，使廠商不為投標，處有期徒刑陸月，如易
科罰金，以佰元折算壹日；緩刑貳年。
    事  實
一、陳泳同係五里亭景觀工程有限公司（下稱五里亭公司）董事，張坤鎮係五里亭公
    司及榮昌營造有限公司（下稱榮昌公司）董事，陳紀綸（原名陳明翔）係勁騰工
    程顧問有限公司（下稱勁騰公司）負責人。緣民國九十二年八月五日雲林縣政府
    斗南鎮公所上網公告辦理「斗南鎮○○路、長安路二段、延平路二段僑真國小旁
    等及斗南鎮衛生垃圾掩埋場綠化工程」採購案招標工程，採購預算金額為新台幣
    （下同）四百十七萬元，底價金額為四百十五萬元，並擬於同年月二十日上午九
    時三十分開標。陳泳同、張坤鎮、陳紀綸（該三人經本院以九十三年度訴字第一
    九一號審理中），及乙○○等人竟共同基於意圖獲取不當利益之犯意聯絡，而協
    議，使其他廠商不為投標，俾使五里亭公司能順利得標以承攬前述工程，乙○○
    等人自該工程招標案的標函販售期間之九十二年八月五日起迄同年月十九日止，
    於每日上午八時起至下午七時止，前往斗南鎮公所外守候，俟有意參與競標之廠
    商唐繼周、王海坤等不特定廠商至上址購買標函後，即將之攔下，以「系爭工程
    已安排特定廠商承作，希望你們其他廠商不要插手競標」等語，要求其他競標廠
    商將標函交出，並交付對方每份標函二千元之現金，作為「走路工」，使前往購
    買標函之廠商唐繼周、王海坤等人不敢參與競標，遂將所購得之標函交付予乙○
    ○等人。同年月二十日開標結果，上開工程確由五里亭公司以四百零五萬元之金
    額順利得標。案經法務部調查局雲林縣調查站前往斗南鎮公所攝影存證，並持搜
    索票至陳泳同、張坤鎮、陳紀綸等處所搜索，扣得上開工程之空白標函等物，始
    循線查獲上情。
二、案經法務部調查局雲林縣調查站報請臺灣雲林地方法院檢察署檢察官偵查起訴。
    理  由
一、程序方面：
    本件被告乙○○所犯為死刑、無期徒刑、最輕本刑三年以上有期徒刑及高等法院
    管轄第一審案件以外之罪，並經被告於準備程序進行中，就前揭被訴事實為有罪
    之陳述，經法官告知簡式審判程序之旨，並聽取公訴人、被告之意見後，合議庭
    認為適宜，依刑事訴訟法第二百七十三條之一第一項之規定，裁定進行簡式審判
    程序。
二、認定犯罪事實所根據的證據及理由：
  (一)被告乙○○之自白。
  (二)共同被告陳泳同、張坤鎮之供述。足以佐證確實有向購買標函之廠商以二千元之
    代價收購。
  (三)證人王海坤之證述。足以證明其所購買之標函有遭人以二千元收購之事實。
  (四)現場蒐證錄影帶及翻拍照片。足以證明現場參與收購標函之人，其著白衣、蓄平
    頭之男子係被告乙○○本人。
  (五)扣案空白標函七份。足以佐證被告有收購標函之事實。
三、論罪科刑的理由：
  (一)核被告乙○○所為，係犯政府採購法第八十七條第四項之意圖獲取不當利益，而
    以協議，使廠商不為投標罪。
  (二)被告就上開行為與張坤鎮、陳泳同、陳紀綸等人有犯罪聯絡及行為分擔，為共同
    正犯。
  (三)爰審酌被告係因張坤鎮要伊幫忙而參與之犯罪動機，且僅國中畢業，不知該事件
    之嚴重性，惟造成工程無法獲得公平競標，其危害甚大，家中成員尚有母親、姐
    姐、太太及三名年稚子女，家中經濟全靠被告一人，其所從事之磁磚工作，薪資
    視景氣有時四萬元、二萬元不等，甚至沒有工作，及其於犯罪後坦承犯行，犯罪
    後態度尚佳等一切情狀，量處如主文所示之刑，並諭知易科罰金之折算標準示懲
    。
  (四)查被告前未曾受任何有期徒刑以上刑之宣告，有臺灣高等法院被告全國前案紀錄
    表、臺灣雲林地方法院被告院內索引卡紀錄表及臺灣雲林地方法院檢察署刑案資
    料查註紀錄表各一件附卷可按，其因一時失慮，誤罹刑章，諒經此偵審程序，當
    知所警惕，信無再犯之虞，本院綜衡各情認上開刑之宣告，已足策其遷善，所宣
    告之刑，以暫不執行為適當，併依法諭知緩刑二年，以勵自新。
四、適用之法律：
  (一)刑事訴訟法第二百七十三條之一第一項、第二百九十九條第一項前段。
  (二)政府採購法第八十七條第四項，刑法第十一條前段、第二十八條、第四十一條第
    一項前段、第七十四條第一款，罰金罰鍰提高標準條例第二條。
本案經檢察官甲○○到庭執行職務。
中      華      民      國      九十四      年      一    月    十三    日
                                         臺灣雲林地方法院刑事第四庭
                                             法  官  李  淑  惠
右正本證明與原本無異。
如不服本判決，應於送達後十日內，向本院提出上訴狀。（須附繕本）
                                             書記官  徐  基  典
中      華      民      國      九十四      年      一    月    十三    日
附錄論罪法條
政府採購法第八十七條
意圖使廠商不為投標、違反其本意投標，或使得標廠商放棄得標、得標後轉包或分包
，而施強暴、脅迫、藥劑或催眠術者，處一年以上七年以下有期徒刑，得併科新臺幣
三百萬元以下罰金。
犯前項之罪，因而致人於死者，處無期徒刑或七年以上有期徒刑；致重傷者，處三年
以上十年以下有期徒刑，各得併科新臺幣三百萬元以下罰金。
以詐術或其他非法之方法，使廠商無法投標或開標發生不正確結果者，處五年以下有
期徒刑，得併科新臺幣一百萬元以下罰金。
意圖影響決標價格或獲取不當利益，而以契約、協議或其他方式之合意，使廠商不為
投標或不為價格之競爭者，處六月以上五年以下有期徒刑，得併科新臺幣一百萬元以
下罰金。
意圖影響採購結果或獲取不當利益，而借用他人名義或證件投標者，處三年以下有期
徒刑，得併科新臺幣一百萬元以下罰金。容許他人借用本人名義或證件參加投標者，
亦同。
第一項、第三項及第四項之未遂犯罰之。
